臺灣臺北地方法院小額民事判決
111年度北小字第3513號
原      告  吳漢輝  

被      告  王慶隆  

上列當事人間請求侵權行為損害賠償事件，經臺灣士林地方法院
以一一一年度士小調字第六八五號民事裁定移送前來，本院於民
國一百一十一年九月二十九日言詞辯論終結，判決如下︰
    主    文
原告之訴及假執行之聲請均駁回。
訴訟費用新臺幣壹仟元由原告負擔。
    事    實
甲、原告方面：
一、聲明：㈠被告應給付原告新臺幣（下同）五萬元，及自起訴
    狀繕本送達翌日（即民國一百一十一年六月二十二日）起至
    清償日止，按年息百分之五計算之利息；㈡原告願供擔保，
    請准予假執行。
二、陳述略稱：
  ㈠緣原告自九十八年四月起至一百零八年四月間於瑞松花園廣
    場社區（下稱系爭社區）管理委員會擔任社區總幹事在職期
    間，被告王慶隆為系爭社區住戶，因繳納管理費一事，藉故
    不繳納並製造事端紛擾，原告基於職責所在提告法院判決被
    告除繳納管理費外衍生附加額外利息及訴訟費用，致被告懷
    恨在心，因造成被告財物損失，延伸紛擾社區安寧。
  ㈡詎原告在職期間因一時疏忽失察，致使總幹事執照逾期，被
    告藉此有機可乘舉發有關單位提告興訟濫訴，以詐欺、偽造
    文書等罪狀提告，經檢察官偵訊審查後以罪證不足而不予起
    訴在案，及不服逕向警察局再舉發提告。嗣被告於一百一十
    一年二月九日在新北市警察局汐止分局偵訊時提供不知何時
    何地拍照僅憑記憶確認照片，被告未經原告之同意錄影及相
    照等做為提告之證物。原告歷年來一直飽受被告欺凌，致使
    在精神上、生活上、作息上苦不堪言，為此唯有對被告之行
    為提告精神慰撫金賠償，方可遏止被告影響系爭社區安寧、
    興訟濫訴浪費司法資源之不當行為，爰依侵權行為法律關係
    提起本件訴訟。
  ㈢原告學歷基隆商職畢業，以前在日本公司，退休後去做社區
    總幹事，現在沒有收入，沒有房子、車子、股票或存款，跟
    太太、兒子在一起。被告一直在告原告，已經多次不起訴，
    被告還是一直再告。
三、證據：提出臺灣士林地方法院（下稱士林地院）一○五年度
    訴字第二九九號民事判決影本一件、臺灣士林地方檢察署（
    下稱士林地檢署）一○八年度偵字第五七○三號不起訴處分書
    影本一件、士林地檢署一○七年度偵字第三八三七號不起訴
    處分書影本一件、臺灣高等檢察署一○八年度上聲議字第六
    一六五號處分書影本一件、士林地檢署一○八年度偵字第一
    三○○二號不起訴處分書影本一件、士林地檢署一○八年度偵
    字第八四四六號不起訴處分書影本一件及新北市政府警察局
    汐止分局通知書影本一件為證。
乙、被告方面：
一、聲明：原告之訴駁回。
二、陳述略稱：
　㈠本件原告於起訴狀所提出之相關訴訟案件之發生時間皆為一
    百零五年、一百零七年及一百零八年期間，皆為原告無總幹
    事執照（即管理服務人員認可證）在系爭社區擔任總幹事職
    位所生，且上開訴訟案件皆因其擔任總幹事職位而關聯，是
    當年原告並非遭受誣告，原告本件請求精神損害賠償為無理
    由。
　㈡被告學歷淡江文理學院畢業，最初在高職做五年老師，之後
    在美商電子公司及荷蘭商飛利浦公司當工程師退休，現在是
    鴻運運輸公司的股東，每年的紅利大概有三十萬元，還有擔
    任興隆貿易公司的股東，每年紅利也是大概六十萬元，現已
    退休，有七間房子，車子四部，有少許中國石化的股票，現
    在每個月領政府四千元的養老費，家裡有太太，還有兩個小
    孩，有一些存款。被告不相信原告學歷是基隆商職畢業，如
    果是基隆商職畢業，管理人員的服務證照片不需要用別人的
    ，被告認為原告是小學畢業。且原告與總幹事執照的照片為
    不相同之二人，於一百一十一年九月二十九日言詞辯論期日
    出庭之人絕非「吳漢輝」本人，因不會有人以其真實姓名、
    出生年月日、身分證字號及他人照片去報名上課以取得其證
    書。
　㈢關於原告提出的證物，形式上有這些公文書沒有錯，但是案
    號一○五年度訴字第二九九號案被告根本不是原告，是主委
    跟管委會，原告自己要去當訴訟代理人，怎麼會變成是被告
    在告原告。案號一○八年度偵字第五七○三號出席人姓名是偽
    造出來的。案號一○七年度偵字第三八三七號案是委員任期
    二年是從十二屆開始生效，但原告在法院把這部分刪掉而獲
    得有利的認定，回去以後又恢復這些內容。案號一○八年度
    上聲議字第六一六五號沒有開庭也沒有警察的約定就說不起
    訴。案號一○八年度偵字第一三○○二號案認可證上的照片跟
    原告差異太大，被告認為是假的。案號一○八年度偵字第八
    四四六號法院沒有開庭就不起訴結束。至一百一十一年二月
    九日汐止分局通知書請社區以前三個主委來指認原告確實是
    吳漢輝，認為這三個人有偽證之嫌。被告並沒有不繳管理費
    起衝突之事。
　㈣本件被告沒有違反民法第一百九十四條、第一百九十五條，
    所以就沒有理由要賠償原告。被告沒有向原告有誣告的案子
    ，絕對是有所本。從一百零五年一月到一百零八年四月原告
    沒有總幹事執照，可是原告還是做總幹事拿總幹事的錢，比
    一般管理員每月高出三千元以上，多領三年四個月。
三、證據：無。
丙、本院依職權調閱兩造財產所得資料。
    理    由
一、程序方面：
　㈠按民事訴訟法第四百三十六條之八第一項規定：「關於請求
    給付金錢或其他代替物或有價證券之訴訟，其標的金額或價
    額在十萬元以下者，適用本章所定之小額程序。」，第四百
    三十六條之十五規定：「當事人為訴之變更、追加或提起反
    訴，除當事人合意繼續適用小額程序並經法院認為適當者外
    ，僅得於第四百三十六條之八第一項之範圍內為之。」。又
    「上訴第三審所得受利益之計算，在一般訴之合併既係合併
    計算，則本訴與反訴一併提起上訴時，自應依同一原則合併
    計算。」（最高法院七十七年度第十四次民事庭會議決議㈡
    參照），參酌前揭最高法院見解所示法理，於小額程序請求
    給付金錢，標的金額是否超過十萬元，在當事人提起反訴之
    情形，應以本訴標的金額與反訴標的金額合併計算是否超過
    十萬元而定，以免出現本訴與反訴均受不利裁判之當事人，
    上訴訴訟標的合計超過十萬元，卻受限於小額訴訟上訴程序
    之不合理結果。經查，本件被告於一百一十一年七月八日具
    狀提起反訴，因本件被告所提之反訴為本件原告應返還不當
    得利十四萬四千元，前揭本訴標的金額與反訴標的金額合併
    計算為十九萬四千元，已超過十萬元，並不能行同種訴訟程
    序，本件被告所提本件反訴，有違前揭民事訴訟法第四百三
    十六條之十五規定，其反訴為不合法，經本院於一百一十一
    年八月一日裁定駁回反訴，合先敘明。
　㈡次按不變更訴訟標的，而補充或更正事實上或法律上之陳述
    者，非為訴之變更或追加，民事訴訟法第二百五十六條定有
    明文，此項規定於小額訴訟程序準用之（民事訴訟法第四百
    三十六條之二十三、第四百三十六條第二項參照）。經查，
    本件原告原聲明之起息日記載為「一百一十一年三月二十九
    日」、法定利率記載為「年息百分之六」，嗣於一百一十一
    年九月二十九日言詞辯論程序中當庭更正起息日為「起訴狀
    繕本送達之翌日」、法定利率更正為「年息百分之五」，參
    酌前揭規定，程序並無不合，應予准許。　　
二、原告主張意旨略以：原告自九十八年四月起至一百零八年四
    月間於系爭社區擔任社區總幹事期間，被告為社區住戶，因
    繳納管理費一事，藉故不繳納並製造事端紛擾，原告基於職
    責所在提告法院判決，除繳納管理費外衍生附加額外利息及
    訴訟費用，詎原告在職期間因一時疏忽失察，致使總幹事執
    照逾期，被告藉此有機可乘舉發有關單位提告興訟濫訴，原
    告歷年來一直飽受被告欺凌，致使在精神上、生活上、作息
    上苦不堪言，爰依侵權行為法律關係提起本件訴訟等語。被
    告答辯意旨則以：本件原告於起訴狀所提出之相關訴訟案件
    之發生時間皆為原告無總幹事執照在系爭社區擔任總幹事職
    位期間所生，且上開訴訟案件皆因其擔任總幹事職位而關聯
    ，是當年原告並非遭受誣告，原告本件請求精神損害賠償為
    無理由等語置辯。兩造爭執重點在於：被告是否應對原告負
    侵權行為損害賠償責任？若應負損害賠償責任，賠償金額以
    多少為適當？爰說明如后。　
三、按因故意或過失，不法侵害他人之權利者，負損害賠償責任
    ；違反保護他人之法律，致生損害於他人者，負賠償責任，
    民法第一百八十四條第一項前段、第二項前段定有明文。又
    人格權受侵害時，得請求法院除去其侵害；有受侵害之虞時
    ，得請求防止之。前項情形，以法律有特別規定者為限，得
    請求損害賠償或慰撫金。又不法侵害他人之身體、健康、名
    譽、自由、信用、隱私、貞操，或不法侵害其他人格法益而
    情節重大者，被害人雖非財產上之損害，亦得請求賠償相當
    之金額，民法第十八條及第一百九十五條第一項前段分別定
    有明文。次按當事人主張有利於己之事實者，就其事實有舉
    證之責任，民事訴訟法第二百七十七條本文定有明文。民事
    訴訟如係由原告主張權利者，應先由原告負舉證之責，若原
    告先不能舉證，以證實自己主張之事實為真實，則被告就其
    抗辯事實即令不能舉證，或其所舉證據尚有疵累，亦應駁回
    原告之請求（最高法院十七年上字第九一七號裁判意旨參照
    ）。復按行為人提出刑事告訴之事實，對於人之名譽、信用
    ，雖有所妨礙，惟此必行為人故意虛構事實，為其要件，若
    行為人提出刑事告訴之事實，並非全然無因出於虛構，僅因
    缺乏積極證據，致被告獲無罪者，或其告訴之目的，係在求
    法院判明其是非曲直者，為憲法所賦予人民訴訟權之正當行
    使行為，並非不法侵害他人之權利或故意以背於善良風俗加
    損害於他人，與侵權行為損害賠償之要件不符，難謂告訴人
    應負侵權行為損害賠償責任（最高法院五十五年台上字第八
    八八號、四十三年台上字第二五一號判例意旨參照）。再按
    依民法第一百八十四條第一項前段規定，侵權行為之成立，
    須行為人因故意過失不法侵害他人權利，亦即行為人須具備
    歸責性、違法性，並不法行為與損害間有因果關係，始能成
    立，且主張侵權行為損害賠償請求權之人，對於侵權行為之
    成立要件應負舉證責任（最高法院一○○年度台上字第三二八
    號判決意旨參照）。又按刑法上誣告之成立，以意圖他人受
    刑事或懲戒處分，而虛構事實向該管公務員申告為要件，如
    係事出有因，懷疑他人涉嫌犯罪而向偵查機關告訴（發）或
    向法院自訴，縱令所告案件經檢察官處分不起訴或法院判決
    無罪，因申告人主觀上欠缺誣告之故意，自不能令負誣告罪
    責（最高法院八十二年度台上字第一六三七號判決意旨參照
    ）。是所訴之事實，既非完全出於虛構，又非全然無因，在
    主觀上缺乏誣告之故意，尚難論以誣告罪（最高法院八十年
    度台上字第五六三號判決參照）。
四、經查：㈠本件原告主張之事實，固據提出士林地院一○五年度
    訴字第二九九號民事判決影本一件、士林地檢署一○八年度
    偵字第五七○三號不起訴處分書影本一件、士林地檢署一○七
    年度偵字第三八三七號不起訴處分書影本一件、臺灣高等檢
    察署一○八年度上聲議字第六一六五號處分書影本一件、士
    林地檢署一○八年度偵字第一三○○二號不起訴處分書影本一
    件、士林地檢署一○八年度偵字第八四四六號不起訴處分書
    影本一件及新北市政府警察局汐止分局通知書影本一件為證
    ，然上開證據充其量僅不過能證明被告曾對原告提告背信、
    偽造文書等事實，但原告自承總幹事執照逾期，被告因此質
    疑原告擔任總幹事之資格而提告，尚難認被告係虛構事實對
    原告提起刑事告訴；㈡原告未能證明被告有「不法」侵害原
    告行為之事實，復未提出其他證據以實其說，是原告執此主
    張，參酌前揭民事訴訟法二百七十七條及最高法院裁判意旨
    ，原告既未就主張之事實盡其舉證責任，尚難認為原告有利
    之認定，原告主張被告對其提起背信、偽造文書等告訴之行
    為，致其在精神上、生活上、作息上苦不堪言，請求被告賠
    償精神慰撫金五萬元及法定利息，洵屬無據。
五、綜上所述，原告本於侵權行為法律關係，請求被告給付原告
    五萬元，及自起訴狀繕本送達翌日（即一百一十一年六月二
    十二日）起至清償日止，按年息百分之五計算之利息，其請
    求為無理由，應予駁回。原告之訴既經駁回，假執行之聲請
    失所附麗，應併予駁回。
六、本件訴訟費用額，依後附計算書確定如主文所示金額。
七、本件事證已臻明確，兩造其餘攻擊防禦方法，於本判決結果
    不生影響，爰不一一論述，併此敘明。
八、據上論結，原告之訴為無理由，並依民事訴訟法第七十八條
    ，判決如主文。
中　　華　　民　　國　　111 　年　　10　　月　　27　　日
　　　　　　　　　　          臺北簡易庭   
　　　　　　　　　　          法      官  文衍正
以上正本係照原本作成。
如對本判決不服，須於判決送達後二十日內向本庭（臺北市○○○
路○段○○○○○巷○號）提出上訴狀。（須按他造當事人之人數附繕
本）。如委任律師提起上訴者，應一併繳納上訴審裁判費。
中　　華　　民　　國　　111 　年　　10　　月　　27　　日
  　　　　　　　　　　　　　　書  記  官  高秋芬
訴訟費用計算書：
項        目             金  額（新臺幣）        備  註
第一審裁判費　　           1,000元
合　　　　計　　     　    1,000元 

附錄：
一、民事訴訟法第四百三十六條之二十四第二項：
    對於小額程序之第一審裁判上訴或抗告，非以其違背法令為
    理由，不得為之。
二、民事訴訟法第四百三十六條之二十五：
    上訴狀內應記載上訴理由，表明下列各款事項：
    (一)原判決所違背之法令及其具體內容。
    (二)依訴訟資料可認為原判決有違背法令之具體事實。